臺灣嘉義地方法院民事裁定　96年度抗字第28號
抗　告　人　甲○○
　　　　　　　　　　　　號之1.
相　對　人　乙○○
上列抗告人與相對人間聲請拍賣抵押物事件，對於中華民國96年
4月30日本院96年度拍字163號裁定提起抗告，本院裁定如下：
    主  文
抗告駁回。
抗告費用新台幣壹仟元由抗告人負擔。
    理  由
一、本件抗告意旨略以：第三人何永彬於民國90年6月5日以嘉義
    縣民雄鄉竹子腳第65、65-1、65-3號土地之應有部分為債務
    擔保，設定本金最高限額抵押權新台幣（下同）240,000元
    ，存續期間自90年6月4日起至91年6月3日止，第三人何永彬
    並於90年6月4日向相對人借用200,000元，約定清償期為90
    年12月6日，惟迄今尚未清償。嗣第三人何永彬於94年10月
    31日將上開抵押物之應有部分讓與抗告人，相對人乃向鈞院
    聲請拍賣抵押物。然第三人何永彬與相對人間，已就上開20
    0,000元之金額及期間另有約定，故相對人自應於新債務屆
    期未獲履行後，方可就舊債務求償等語，為此，提起本件抗
    告，請求廢棄原裁定。
二、按扺押權人，於債權已屆清償期而未清償者，得聲請法院拍
    賣抵押物，就其賣得價金而受清償；民法第873條第1項定有
    明文。是抵押權人依此項規定聲請拍賣抵押物係屬非訟事件
    ，法院所為准駁之裁定，無確定實體法上法律關係存否之性
    質，於債權及抵押權之存否無既判力，袛須其抵押權已經依
    法登記，且債權已屆清償期而未受清償，法院即應為准許拍
    賣抵押物之裁定，至對於此項法律關係有爭執之人，為求保
    護其權利，不妨提起訴訟，以求解決，不得僅依抗告程序聲
    明其爭執，並據為廢棄拍賣抵押物裁定之理由（最高法院51
    年10月8日民刑庭總會決議(三)參照）。
三、本件相對人以第三人何永彬以嘉義縣民雄鄉竹子腳第65、65
    -1、65-3號土地之應有部分，做為向相對人借款之擔保而設
    定240,000元之本金最高限額抵押權，存續期間自90年6月4
    日起至91年6月3日止，並於90年6月4日向相對人借用200,00
    0元，約定清償期為90年12月6日，經登記在案，惟迄今尚未
    清償。嗣第三人何永彬於抵押權設定登記後之94年10月31日
    將上開不動產應有部分移轉登記予抗告人，為此聲請拍賣抵
    押物以資受償，並提出土地登記簿謄本、他項權利證明書、
　　抵押權設定契約書、本票等影本為證。依相對人提出之上開
  　證據為形式上之審查，相對人主張系爭抵押權已依法登記，
    且債權已屆清償期而未受清償乙情，足堪認定，是原審據此
    准許相對人拍賣抵押物之聲請，即無不合。抗告意旨以前揭
    情詞指摘原裁定不當，核屬對於實體權利存否之爭執，並非
    本件裁定程序所得審究，依首開說明，自應就其爭執之實體
  　事項，另行起訴，以資解決。是抗告人提起本件抗告，請求
    廢棄原裁定，即無理由，應予駁回。
四、又依法應由關係人負擔費用者，法院裁定命關係人負擔時，
    應一併確定其數額；前項費用之負擔有相對人者，準用民事
    訴訟法有關訴訟費用之規定，非訟事件法第24條第1項及同
    法第21條第2項分別定有明文。本件抗告業經駁回在案，依
    上開法條規定，本院應予確定訴訟費用額。茲因抗告人提起
    本件抗告，除繳納抗告費1,000元外，未有其餘訴訟費用之
    支出。是以，本件應由抗告人負擔之訴訟費用額確定為1,00
    0元。
五、結論：本件抗告為無理由，依非訟事件法第46條、第21條第
    2項、第24條第1項，民事訴訟法第495條之1第1項、第449條
    第1項、第95條、第78條，裁定如主文。
中　　華　　民　　國　　96　　年　　 6　　月　　29　　日
                  民事第二庭    審判長法　官　黃茂宏
                                      法　官　陳琪媛
                                      法　官　林中如
中　　華　　民　　國　　96　　年　　6　　月　　29　　日
                                      書記官　陳湘蓉
以上正本證明與原本無異。
如不服本裁定，僅得於收受本裁定正本送達後10日內，以適用法
規顯有錯誤為理由，向本院提出再抗告狀，（須附繕本一份及繳
納再抗告裁判費新台幣1,000元），經本院許可後始可再抗告。
